臺灣高等法院刑事判決　　　　　　　　　　　　　九十三年度上訴字第二０三三號
　　上　訴　人　台灣板橋地方法院檢察署檢察官
　　上　訴　人
　　即　被　告　丁○○
　　　　　　　　己○○
　　共　　　同
　　指定辯護人　本院公設辯護人周君穎
右上訴人因強盜等案件，不服臺灣板橋地方法院九十二年度訴字第二三四五號，中華
民國九十三年四月二十九日第一審判決（起訴案號：臺灣板橋地方法院檢察署九十二
年度偵字第一七００二號），提起上訴，本院判決如左：
    主  文
原判決關於丁○○、己○○被訴強盜及所定執行刑部分，均撤銷。
丁○○連續意圖為自己不法之所有，結夥三人以上攜帶兇器，以脅迫至使不能抗拒，
而取他人之物，累犯，處有期徒刑拾年陸月，扣案之藍波刀壹把及安全帽、口罩各壹
個均沒收。
己○○連續意圖為自己不法之所有，結夥三人以上攜帶兇器，以脅迫至使不能抗拒，
而取他人之物，處有期徒刑拾年。
    事  實
一、丁○○前因違反麻醉藥品管理條例、贓物等案件，經本院判處有期徒刑七月、三
    月確定；另因違反藥事法案件，經本院判處有期徒刑八月，並經最高法院駁回上
    訴確定；丁○○所犯上開三罪，嗣經本院裁定應執行刑有期徒刑一年三月，並於
    八十七年十二月二十一日縮短刑期假釋出監，於八十八年五月二十六日縮刑期滿
    ，假釋未經撤銷而以已執行完畢論。詎丁○○猶不知悔改，因缺錢花用，竟夥同
    己○○及已成年之文貴（由原審法院另行通緝），或結夥三人，或由其中之二人
    ，共同基於意圖為自己不法所有之概括犯意聯絡，頭戴安全帽，口覆口罩，並攜
    帶客觀上足以危害他人生命、身體安全之兇器藍波刀及不具殺傷力之玩具手槍，
    先後於附表所示之時間、地點，以附表所示之脅迫方法，至使附表所示之被害人
    不能抗拒，而取被害人之財物，或因附表所示之理由，未能得逞（各次行為之時
    間、地點、行為人、行為態樣暨所得財物、被害人姓名等，詳如附表所示）。嗣
    至九十二年九月六日晚間九時三十分許，丁○○與文貴強盜附表編號六之財物得
    手後欲逃離現場之際，為警發現，丁○○仍逃離現場，而在臺北縣新莊市○○路
    一九五巷內為警追捕制伏，當場起獲贓款一萬元及其所有供犯罪（附表編號六）
    所用之安全帽、口罩及藍波刀等物。文貴於脫逃後旋撥打丁○○使用之0000
    000000號行動電話，冒名「光頭」（即己○○），留言五則於該門號之語
    音信箱內，探詢丁○○是否逃脫成功。嗣經警循線查獲上情。
二、案經臺北縣政府警察局新莊分局報請臺灣板橋地方法院檢察署檢察官提起公訴。
    理  由
一、右揭事實，業據被告丁○○於原審訊問（見原審九十三年四月八日審判筆錄），
    及被告丁○○、己○○於本院審理時供承不諱，附表所示之被害人辛○○、丙○○、甲○○、庚○○、乙○○、戊○○於附表所示之時間、地點，遭人強盜附表
    所示之財物，或被強盜未遂之事實，亦據該等被害人於原審訊問時證述明確（見
    原審九十二年十二月十六日審判筆錄、九十三年一月十五日審判筆錄及同年三月
    四日審判筆錄）。並經陪同被害人戊○○前往領款之戊○○之夫施石獅於原審訊
    問時證述在卷（原審卷一，第一七五至一七八頁）。被告二人係以附表編號三所
    示之強盜方法取得被害人之財物，並經本院勘驗提款機前之錄影帶在卷（見本院
    九十三年八月六日筆錄），互核與被告之自白相符，被告之自白可以採信。此外
    復有被告己○○帶同警方前往臺灣企業銀行、聯邦銀行、合作金庫、萬通銀行等
    地實地查證照片九幀、被告丁○○帶同警方前往合作金庫實地查證照片二幀、聯
    邦銀行新莊分行、合作金庫東新莊支庫、萬通銀行、富邦銀行化成分行自動櫃員
    機監視錄影系統監錄影像翻拍照片二十六幀、被害人、辛○○、乙○○、丙○○
    指認被告丁○○照片各二幀、被害人丙○○、辛○○指認被告己○○照片各二幀
    （見臺灣板橋地方法院檢察署九十二年度偵字第一九四五七號偵查卷第三二、三
    三頁、第三五至三十七、第三十八頁、第四二頁至第五十頁、第五三至五五頁、
    第六九頁至七一頁、第五一、五二頁、臺灣板橋地方法院檢察署九十二年度核退
    字第八二六三號偵查卷第十九頁），以及贓物認領保管單（見臺灣板橋地方法院
    檢察署九十二年度偵字第一七００二號偵查卷第十二頁）、行動電話門號000
    0000000號行動電話語音信箱留言譯文五則暨行動電話門號查詢單及通聯
    紀錄（見同右偵查卷第十四頁及第五十頁至第五十四頁）暨被告丁○○所有供犯
    附表編號六強盜罪所用之安全帽、口罩、藍波刀等物扣案可資佐證。
二、被告二人附表各次所為，雖未對各被害人有強暴或傷害之行為，然被告二人於行
    為時，頭戴安全帽，口覆口罩，並出示藍波刀及真假難辨之玩具手槍，甚且以之
    抵住被害人，自足以致被害人之行動及意志被強制而不能抗拒，亦即被害人已因
    被告之脅迫行為而至不能抗拒。綜上所述，被告二人強盜之犯行，事證明確，可
    以認定，應依法論科。
三、次按刑法上所謂「兇器」，其種類並無限制，凡客觀上足對人之生命、身體、安
    全構成威脅，具有危險性之兇器均屬之。查藍波刀為金屬利刃，於客觀上具危險
    性，自屬兇器，被告二人夥同文貴強盜被害人之財物，所為係犯刑法第三百三十
    條第一項之結夥三人以上攜帶兇器強盜罪（附表編號一、三、四、五）；被告丁○○、己○○持兇器藍波刀著手強盜附表編號二被害人丙○○之財物未遂之行為
    ，係犯刑法第三百三十條第二項、第一項之攜帶兇器強盜未遂罪；被告丁○○持
    兇器藍波刀夥同文貴強盜附表編號六被害人戊○○財物之行為，係犯刑法第三百
    三十條第一項之攜帶兇器強盜罪。被告丁○○、己○○就強盜被害人丙○○未遂
    之犯行，以及被告丁○○、文貴就強盜被害人戊○○之犯行，各有犯意聯絡與行
    為分擔，均應論以共同正犯。被告丁○○先後四次結夥三人以上攜帶兇器強盜行
    為、一次共同攜帶兇器強盜未遂行為、一次共同攜帶兇器強盜既遂行為，以及被
    告己○○先後四次結夥三人以上攜帶兇器強盜行為、一次共同攜帶兇器強盜未遂
    行為，各均時間緊接，方法亦相同，所犯各係犯罪構成要件相同之罪名，顯係基
    於概括之犯意為之，為連續犯，應依刑法第五十六條規定分別論以較重之連續結
    夥三人以上攜帶兇器強盜既遂罪，並加重其刑。被告丁○○前有有如事實欄所示
    之犯罪、科刑及執行情形，此有臺灣高等法院被告全國前案紀錄表乙件在卷可憑
    ，其於有期徒刑執行完畢後五年內再犯本案有期徒刑以上之罪，為累犯，應依刑
    法第四十七條規定加重其刑，並就上述連續犯加重部分，遞加重之。審酌被告二
    人年輕力壯，不圖正業，竟於短時間內，結夥三人，或二人共同，以頭戴安全帽
    ，口覆口罩，並攜帶兇器、槍枝方式強取他人財物，甚至有同一地點犯案二次者
    （附表編號一、六），足見該人肆無忌憚，嚴重危害社會秩序序，但被告於強盜
    行為時，未曾傷害被害人或對被害人施暴，尚知節制，且強盜所得財物不多，犯
    罪後坦承犯罪，表示知錯之態度等一切情狀，分別量處如主文所示之刑。又扣案
    之藍波刀一把及安全帽、口罩各一個，均係被告丁○○所有，供與文貴共犯附表
    編號六之罪之物，業經其供明在卷，應依刑法第三十八條第一項第二款宣告沒收
    。其餘各次犯罪所用之藍波刀及玩具手槍，分別係被告丁○○、己○○或文貴所
    有，並未扣案，所在不明，被告且未持以重覆犯罪，應認已滅失而不存在，爰不
    予宣告沒收，併予敘明。
四、公訴意旨另以：被告丁○○、己○○及文貴三人另基於意圖為自己不所有之概括
    聯絡，由文貴以其對於臺北縣新莊市地區地形熟悉之便，單獨騎乘車牌號碼ＦＨ
    Ｘ─四七一號重型機車為前導，丁○○及己○○則另行騎乘不詳重型機車尾隨在
    後，嗣文貴於九十二年八月三十日零時許，在臺北縣新莊市○○路○段八十一號
    臺新銀行前，發現不詳被害人利用自動櫃員機提領現金，即在附近停車示意，旋
    由丁○○及己○○分持文貴所提供之開山刀、藍波刀及不具殺傷力之玩具手槍抵
    物朋分花用殆盡，因認被告丁○○、己○○共同涉犯刑法第三百三十條第一項之
    加重強盜罪嫌云云。
（一）公訴人認被告二人涉犯強盜罪嫌，係以被告己○○自白及其帶同警方實地查證
      照片資為論據。惟被告或共犯之自白，不得作為有罪判決之唯一證據，仍應調
      查其他必要之證據，以察其是否與事實相符，刑事訴訟法第一百五十六條第二
      項定有明文。查其立法目的乃欲以補強證據擔保自白之真實性；亦即以補強證
      據之存在，藉之限制自白在證據上之價值。而所謂補強證據，則指除該自白本
      身外，其他足資以證明自白之犯罪事實確具有相當程度真實性之證據而言。雖
      其所補強者，非以事實之全部為必要，但亦須因補強證據與自白之相互利用，
      而足使犯罪事實獲得確信者，始足當之。
（二）經查，被告己○○於原審坦承右揭公訴人起訴之犯罪事實，被告丁○○則堅決
      否認涉犯右揭強盜犯行，辯稱：起訴書附表編號四被害人不詳那件是警察借提
      我出去的，我跟警察亂講的，那天警察借訊叫我交案子，我把萬通銀行那件地
      點記錯，記成是臺新銀行，我跟警察講的臺新銀行那件應該是起訴書附表編號
      五萬通銀行那件等語。經核本案全部卷宗，僅有被告己○○坦承涉犯本案之自
      白，而其帶同警方實地查證之照片亦與其本人自白無異，此外，並無其他被害
      人之指訴或案發地點監視錄影系統監錄影像翻拍照片等強補證據足資擔保被告
      自白之正確性，自無法僅憑被告己○○之自白，逕認其與被告丁○○、文貴等
      人犯有上開強盜罪行，而依公訴人所指出之證明方法，亦無法使本院達於確信
      被告等人涉犯右揭強盜罪之程度。此外，復查無其他積極證據足認被告丁○○
      、己○○犯有上開被訴犯行，惟公訴人既認此部分與前揭論罪科刑之犯罪事實
      具有連續犯之裁判上一罪關係，爰不另為無罪判決之諭知。
五、原審判決應撤銷之理由：
（一）關於附表編號四部分，查被害人庚○○於原審訊問時雖指被告丁○○係利用自
      動櫃員機已吐鈔，但庚○○尚未取鈔不及防備之際，從庚○○後方伸手自自動
      櫃員機吐鈔處，徒手搶奪庚○○所提領之現金一萬元；並以丁○○人趁庚○○
      不及防備之際，接續徒手搶奪附掛在庚○○脖子上之金項等語。原審據被害人
      之證述，並參酌丁○○當場出示藍波刀脅迫庚○○稱「我只要錢」等語，己○○持玩具手槍自右方靠近庚○○，阻擋其逃離現場之去路，進而認被告二人係
      搶奪得手後，基於防護贓物而施脅迫，認為被告二人所為係另行起意，犯準強
      盜罪。惟查，庚○○於警詢時稱：被告二人，一持藍波刀，一持槍械，要我交
      出財物（見偵一九四五七卷第一三八頁反面），與其於原審訊問時所述並不相
      同。且經本院勘驗自動櫃員機所攝之庚○○被害之錄影帶，並無被害人庚○○
      於原審所述之被告利用自動櫃員機已吐鈔，但庚○○尚未取鈔不及防備之際，
      從庚○○後方伸手自自動櫃員機吐鈔處，徒手搶奪現金，以及趁庚○○不及防
      備之際，徒手搶奪附掛在庚○○脖子上之金項之情形，庚○○於原審所述與事
      實不符，不可採信。原審法院不查，認為被告二人所為係犯準強盜罪，自有未
      當。
（二）原審法院僅於事實欄記載：「：：夥同文貴：：：由文貴以其對於臺北縣新莊
      市地區地形熟悉之便，單獨騎乘車牌號碼ＦＨＸ｜四七一號重型機車為前導，
      在臺北縣新莊市各銀行自動櫃員機處尋找作案目標，丁○○及己○○則另行騎
      乘不詳重型機車尾隨在後，迨文貴發現下列被害人利用自動櫃員機提領現金時
      ，即在附近停車示意，旋由丁○○及己○○分持文貴所提供客觀上具危險性而
      足供兇器使用之兇器藍波刀及不具殺傷力之玩具手槍要脅渠等交付財物，被害
      人均深怕稍有反抗，自己之生命、身體即遭傷害，而在意思自由受壓制之情況
      下交付財物，三人得手後旋逃離現場，並將所得財物朋分花用殆盡」等情。雖
      足認文貴與被告二人有犯意之聯絡，然文貴與被告二人有何強盜構成要件行為
      之分擔，則漏未認定。且依原審判決之認定，尚不足以認定文貴有強盜構成要
      件行為之分擔，亦即文貴並未參與實施強盜罪之行為，然原審判決卻於理由欄
      認定被告二人與文貴係結夥三人犯本案之強盜罪，此與結夥三人犯罪，必三人
      均應有實施犯罪之行為之要件未合。原審判決關於此部分之論列，亦有未洽。
（三）原審判決事實欄記載被告二人均係以脅迫方法，至使被害人不能抗拒而取他人
      之物。然原審判決主文欄卻記載被告二人係脅迫至使被害人不能抗拒，而使他
      人交付財物。主文與事實之記載，亦有未合。
（四）被告二人上訴否認庚○○部分係另行起意犯準強盜罪，指摘原審判決不當；檢
      察官上訴亦為相同之指摘，均有理由，自應由本院將原審判決關於丁○○、己○○被訴強盜及定執行刑部分撤銷改判（己○○被訴竊盜經原審判決免訴部分
      ，已經確定）。
據上論斷，應依刑事訴訟法第三百六十九條第一項前段、第三百六十四條、第二百九
十九條第一項前段，刑法第五十六條、第三百三十條第一項、第四十七條、第三十八
條第一項第二款，判決如主文。
本案經檢察官朱家崎到庭執行職務。
中　　　華　　　民　　　國　　九十三　　年　　　九　　　月　　二十七　　日
                              臺灣高等法院刑事第七庭
                                  審判長法  官  吳  啟  民
                                        法  官  蘇  隆  惠
                                        法  官  林  瑞  斌
右正本證明與原本無異。
如不服本判決，應於收受送達後十日內向本院提出上訴書狀，其未敘述上訴之理由者
並得於提起上訴後十日內向本院補提理由書（均須按他造當事人之人數附繕本）。
                                        書記官  丁  淑  蘭
中　　　華　　　民　　　國　　九十三　　年　　　九　　　月　　二十七　　日
附錄本案論罪科刑法條全文：
中華民國刑法第三百三十條
犯強盜罪而有第三百二十一條第一項各款情形之一者，處七年以上有期徒刑。
前項之未遂犯罰之。
